【裁判字號】    99,台上,3494
【裁判日期】    990609
【裁判案由】    違反槍砲彈藥刀械管制條例
【裁判全文】
最高法院刑事判決            九十九年度台上字第三四九四號
上  訴  人  甲○○
選任辯護人  賴彌鼎律師
            姜至軒律師
            姜  震律師
上  訴  人  乙○○
上列上訴人等因違反槍砲彈藥刀械管制條例案件，不服台灣高等
法院中華民國九十七年三月二十五日第二審判決（九十六年度上
訴字第三八五０號，起訴案號：台灣桃園地方法院檢察署九十五
年度偵字第一一四一０號），提起上訴，本院判決如下：
    主  文
上訴駁回。
    理  由
按刑事訴訟法第三百七十七條規定，上訴於第三審法院，非以判
決違背法令為理由，不得為之。是提起第三審上訴，應以原判決
違背法令為理由，係屬法定要件。如果上訴理由書狀並未依據卷
內訴訟資料，具體指摘原判決不適用何種法則或如何適用不當，
或所指摘原判決違法情事，顯與法律規定得為第三審上訴理由之
違法情形，不相適合時，均應認其上訴為違背法律上之程式，予
以駁回。本件上訴人甲○○上訴意旨略稱：(一)、甲○○於接受測
謊鑑定前二十四小時有服用抗憂鬱藥物，而測謊人員並非醫療專
業人員，並無評估服用藥物後對身心影響之專業能力，竟仍對其
實施測謊，其測謊鑑定報告無法呈現事實，應無證據能力。又上
訴人即同案被告乙○○於警詢、偵查中，對於甲○○寄藏槍枝之
時間、處所，前後所述不一，而其接受測謊鑑定之時間距離被查
獲時相距近十月，其所為之謊言經每日心裡確信，大腦已視為真
實，測謊時不易產生不正常之膚電反應，其測謊鑑定亦難認有證
據能力。(二)、共同被告之自白，須有補強證據擔保其真實性，始
得採為其他共同被告之論罪依據。檢察官並未能就甲○○被訴持
有扣案槍、彈之犯罪事實，指出有何種補強證據，原審僅以測謊
鑑定報告認定甲○○有持有槍、彈犯行，顯然不足。(三)、甲○○
於原審曾表示：其前次測謊時，因曾施用毒品情緒不穩，聲請重
新測謊。原審當庭告知測謊不能作為犯罪之唯一證據，而不予施
測。卻又引用甲○○前次之測謊鑑定結果，有對甲○○有利之證
據未予調查之違法。(四)、原判決認定甲○○於民國九十五年四月
底前之某日，在不詳地點自不詳之成年人處取得扣案之槍、彈，
惟並未於理由內說明其所憑之證據及認定之理由，有判決不備理
由之違法。(五)、乙○○就甲○○寄藏之槍枝數目，以及寄藏之次
數，所述前後不一，原判決竟以其關於扣案槍、彈係甲○○寄藏
所為陳述之基本事實一致，而予以採信，有違經驗法則及證據法
則等語。乙○○上訴意旨略稱：原判決認乙○○雖無前科資料，
但以所犯情節非輕，對社會治安影響重大，卻未審酌乙○○坦承
犯行，犯後態度良好，且未使用扣案改造槍枝為實害行為等情狀
，作為判決依據，有判決理由不備之違法；又乙○○有正當職業
，所涉本案犯行為偶發初犯，經此偵、審程序，應無再犯之虞，
且現仍扶養年邁雙親，若入監服刑，必影響將來就業機會並難盡
扶養父母義務，阻礙其改過遷善與更生向上，希能撤銷原判決發
回更審，俾能減輕其刑並為緩刑宣告等語。
惟查：證據之取捨、事實之認定，乃事實審法院職權行使之範圍
，事實審法院經調查證據之結果，本於確信，依自由心證之取捨
證據，苟其取捨，與經驗法則或論理法則無違，即不得任意指為
違法，而據為適法之第三審上訴理由。本件原判決認定甲○○有
原判決事實欄二所載，未經許可，同時持有扣案之仿WALTHER 廠
PPK/S 型半自動手槍換裝金屬槍管製造之改造手槍二支（均含彈
匣，槍枝管制編號：0000000000、00000000
00）、具有殺傷力之土造子彈二十八顆之犯行，乙○○有原判
決事實欄三所載，連續為甲○○寄藏上開槍、彈等犯行。因而撤
銷第一審之不當科刑判決，改判仍依想像競合犯及修正前刑法連
續犯規定，從一重論處甲○○未經許可，持有具有殺傷力可發射
子彈之改造手槍罪刑（累犯），另論處乙○○連續未經許可，寄
藏具有殺傷力可發射子彈之改造手槍罪刑。係以：乙○○之自白
及以證人身分所為之陳述，證人即警員呂怡德、金國平、陳柏豪
、陳顯明之證言，扣押筆錄暨採證照片，扣案之改造手槍及土造
子彈，內政部警政署刑事警察局（下稱刑事警察局）槍彈鑑定書
及鑑定函，乙○○與甲○○於案發當日通訊之通聯紀錄，復興微
波通訊股份有限公司函覆原審法院甲○○、乙○○於案發當日之
差勤狀況及所附員工出勤月報表，刑事警察局對甲○○、乙○○
之測謊鑑定報告等證據資料，為綜合之判斷。並以甲○○否認持
有上開槍、彈並交予乙○○等犯行，辯稱：本案係乙○○持有上
開槍、彈遭查獲，懷疑係其密報，因報復而誣陷上開槍、彈係其
所寄藏，另案發當日伊與乙○○聯絡，係邀約乙○○分享其在釣
蝦場釣得之蝦，非為索還槍枝，案發後其希望乙○○勿因誤會而
設詞陷害，故攜帶禮品前往看守所面會乙○○云云，均不足採信
，而詳予指駁、說明。已詳細敘述其所憑之證據及認定之理由，
所為論斷，俱有卷存證據資料可資覆按，並無採證或認定事實違
背經驗法則或論理法則，或其他違背法令之情形。另查：(一)、法
院或檢察官依刑事訴訟法第二百零八條規定囑託醫院、學校或其
他相當之機關、團體為鑑定時，祇須其以言詞或書面提出之鑑定
報告，符合刑事訴訟法第二百零六條第一項、第二百零八條所規
定之形式要件，即具有證據能力，此即屬於刑事訴訟法第一百五
十九條第一項所稱「法律有規定」之特別情形。又機關、團體受
法院或檢察官囑託所為之測謊鑑定，形式上如符合測謊基本要件
，包含：須受測人同意配合、依賴施測人員之技術與經驗、測謊
儀器須良好且運作正常、受測人身心及意識狀態須正常等項，即
具有證據能力。又測謊鑑定，係依一般人在說謊時，會產生遲疑
、緊張、恐懼、不安等心理波動現象，乃以科學方法，由鑑定人
利用測謊儀器，將受測者之上開情緒波動反應情形加以紀錄，用
以分析判斷受測者之供述是否違反其內心之真意而屬虛偽不實。
故測謊鑑定，倘鑑定人具備專業之知識技能，復基於保障緘默權
而事先獲得受測者之同意，所使用之測謊儀器及其測試之問題與
方法又具專業可靠性時，該測謊結果，經鑑定人分析判斷有不實
之情緒波動反應，依補強性法則，雖不得作為有罪判決之唯一證
據，但非無證據能力，仍得供裁判之佐證，其證明力如何，事實
審法院有自由判斷之職權。原判決於理由壹、二、(三)內已說明甲
○○雖於測謊前二十四小時有服用憂鬱症用藥之情形，然刑事警
察局實施測謊鑑定時所使用之儀器及其測試之問題及方法，具有
專業可靠性，且依卷附該次測謊鑑定過程參考資料所示，施測人
員於事前已將甲○○自稱之上開服藥情形予以考慮後而施測，且
甲○○亦供承：其未拒絕施測等語，足認甲○○於施測當時並無
身心狀況不適合測謊之情形，原判決因認甲○○之測謊鑑定報告
有證據能力，而採為判斷依據之一，自不容指為違法。另乙○○
之測謊鑑定報告，揆諸上揭說明，亦有證據能力，甲○○上訴意
旨未依卷內證據資料，具體指摘乙○○之測謊鑑定報告形式上如
何有無證據能力之情形，亦非適法之第三審上訴理由。又甲○○
之上開測謊鑑定結論明確，原審因認無依其聲請重複實施測謊鑑
定之必要，業於判決理由內予以說明，亦無違法可言。(二)、刑事
訴訟法第一百五十六條第二項規定：被告或共犯之自白，不得作
為有罪判決之唯一證據，仍應調查其他必要之證據，以察其是否
與事實相符。立法旨意乃在防範被告或共犯自白之虛擬致與真實
不符，故對自白在證據上之價值加以限制，明定須藉補強證據以
擔保其真實性。所謂補強證據，係指除該自白本身之外，其他足
以證明該自白之犯罪事實確具有相當程度真實性之證據而言，所
補強者，不以事實之全部為必要，祇須因補強證據之質量，與自
白之相互利用，足使其所述之犯罪事實獲得確信者，即足當之。
原判決係以乙○○之陳述，佐以甲○○、乙○○之測謊鑑定報告
，乙○○與甲○○於案發當日之通聯紀錄、差勤狀況等直接、間
接證據，資為認定乙○○關於其係受甲○○之託，而寄藏扣案槍
、彈之自白堪予採信之論據，並非僅以甲○○、乙○○之測謊鑑
定報告為不利於甲○○之犯罪證據，甲○○上訴意旨(二)所指，顯
與實際訴訟資料不合。(三)、刑事訴訟法第三百七十九條第十四款
所稱之判決不載理由，係指依法應記載於判決理由內之事項不予
記載，或記載不完備者而言。原判決於理由貳、二、(三)、5.已載
明「至於甲○○所持有扣案槍、彈之來源，固因甲○○否認而未
能查得積極事證憑以認定之。但依罪疑惟輕之原則，應認定為在
九十五年四月底其第一次交付予乙○○之前之某日，在不詳地點
自姓名不詳之成年人處，同時取得扣案槍、彈」，自係基於卷內
證據資料與待證事實之關聯性，本於推理作用所認定之犯罪事實
，甲○○上訴意旨(四)所稱，自與卷內事證不符。(四)、證據之證明
力，由法院本於確信自由判斷，為刑事訴訟法第一百五十五條第
一項前段所明定。證人陳述有部分前後不符，或相互間有所歧異
時，究竟何者為可採，審理事實之法院自得依調查結果，本於自
由心證予以斟酌取捨，非謂一有不符或矛盾，即應認其全部均為
不可採信，若其基本事實之陳述，果與真實性無礙時，仍非不得
予以採信。本件原判決就乙○○歷次所為陳述內容斟酌比較後，
認其關於扣案槍、彈係甲○○委託其保管，交付時間分別為九十
五年四月底某日、九十五年五月二日，交付地點均為桃園縣大園
鄉「獅子王電動遊戲場」等基本事實，均相一致，堪採為不利於
甲○○之證據，業於判決理由內詳細記載其所憑之論據，核與經
驗法則及論理法則無違，自不容指為違法。(五)、原判決於理由肆
、(三)已敘明經審酌乙○○「雖無前案紀錄（有本院被告前案紀錄
表附卷可參），然所涉情節非輕，對社會治安影響重大，惟幸未
有其他實害行為，且其事後已知悔悟等犯罪之動機、目的、手段
、所生危害及犯後態度等一切情狀」等旨，自已於科刑時就乙○
○之責任基礎及刑法第五十七條所定各情狀，予以審酌，並無乙
○○上訴意旨所稱理由不備之違法情形。又宣告緩刑與否，屬事
實審法院之職權，原判決已於理由肆、(三)詳細說明不宜對乙○○
宣告緩刑所憑之理由，自無違法可言。綜上，上訴人等之上訴，
核與法律規定得為第三審上訴理由之違法情形，不相適合。其等
之上訴違背法律上之程式，均應予駁回。又本院為法律審，乙○
○之上訴既不合法，其求為緩刑之宣告乙節，本院亦無從審酌，
併此記明。
據上論結，應依刑事訴訟法第三百九十五條前段，判決如主文。
中    華    民    國  九十九  年    六    月    九    日
                      最高法院刑事第五庭
                          審判長法官  林  秀  夫
                                法官  宋      祺
                                法官  陳  祐  治
                                法官  林  瑞  斌
                                法官  李  英  勇
本件正本證明與原本無異
                                      書  記  官
中    華    民    國  九十九  年    六    月   十五   日
                                                      Ｅ

司法院資訊處製作；財團法人民間司法改革基金會備份。
